臺灣臺北地方法院民事判決
111年度訴字第2158號
原      告  葉家清  

訴訟代理人  蔡佩蓉律師
被      告  林俊寬律師(即孟聲琴之遺產管理人)

上列當事人間返還借款事件，本院於民國111年5月26日言詞辯論
終結，判決如下：
    主  文
原告之訴及假執行之聲請均駁回。
訴訟費用由原告負擔。
    事實及理由
壹、程序部分：
    本件被告經合法通知，未於言詞辯論期日到場，核無民事訴
    訟法第386條各款所列情形，爰依原告之聲請，由其一造辯
    論而為判決。
貳、實體部分：
一、原告起訴主張：
　㈠緣孟聲琴（於民國110年3月14日死亡）生前於109年2月8日向
    原告借款新臺幣（下同）95萬元，約定清償期限為110年2月
    7日，雙方立有原證1之109年2月8日借據（下稱系爭借據）
    為憑，因孟聲琴曾積欠銀行債務曾遭查封銀行帳戶，遂要求
    原告以現金交付方式借款，詎料孟聲琴屆期不為清償，礙於
    二人為好友，且孟聲琴罹患癌症化療中，原告僅以口頭催討
    返還借款，未幾孟聲琴即因罹癌病逝而仍未全額清償，是兩
    造間確存有系爭95萬元借款之消費借貸法律關係；又孟聲琴
    於110年3月14日死亡後，其第一至第四順位法定繼承人均聲
    請拋棄繼承或死亡，原告以利害關係人身分，向本院聲請選
    任孟聲琴之遺產管理人，經本院以110年度繼字第2035、205
    1號裁定選任林俊寬律師為孟聲琴之遺產管理人，為此，爰
    依系爭95萬元借款之消費借貸法律關係，提起本訴，請求清
    償借款。
　㈡為此聲明：　　
　　⒈被告應給付95萬元，及自起訴狀繕本送達翌日起至清償日
      止，按週年利率5％計算之利息。
    ⒉原告願供擔保，請准予宣告假執行。
二、被告林俊寬律師即孟聲琴之遺產管理人則抗辯略以：
  ㈠本院以110年度繼字第2035、2051號裁定選任林俊寬律師為孟
    聲琴之遺產管理人，此為被告所不爭執，然被告否認原告主
    張之被繼承人孟聲琴生前於109年2月8日向其借款95萬元之
    事實，並否認系爭借據之真正。
  ㈡為此聲明：原告之訴駁回。
三、茲論述本件之爭點及本院得心證之理由如下：
  ㈠按「民事訴訟法第三百八十五條第一項，僅規定言詞辯論期
    日當事人之一造不到場者，得依到場當事人之聲請，由其一
    造辯論而為判決，並非謂當事人之一造不到場，即應本於其
    不到場之效果而為該當事人敗訴之判決，故被上訴人雖不到
    場而上訴為無理由者，仍應為駁回上訴之判決」，有最高法
    院27年上字第139號民事判例可資參照；另按「民事訴訟法
    第三百八十五條第一項，僅規定言詞辯論期日當事人之一造
    不到場者，得依到場當事人之聲請，由其一造辯論而為判決
    。並非謂當事人一造不到場，即應本於其不到場之效果而為
    該當事人敗訴之判決，本院二十七年上字第一三九號著有判
    例，從而被上訴人雖未於第一審言詞辯論期日到場，亦不能
    據此為其敗訴之判決」，另有最高法院71年度台上字第5085
    號民事判決足參。是以，本件被告縱經合法通知，未於言詞
    辯論期日到場，經本院核無民事訴訟法第386條各款所列情
    形，爰依原告之聲請，由其一造辯論而為判決，仍不能據此
    即為被告敗訴之判決，合先敘明。
  ㈡按「當事人主張有利於己之事實者，就其事實有舉證之責任
    」，民事訴訟法第277條前段定有明文；再按「民事訴訟如
    係由原告主張權利者，應先由原告負舉證之責，若原告先不
    能舉證，以證實自己主張之事實為真實，則被告就其抗辯事
    實，即令不能舉證，或其所舉證據尚有疵累，亦應駁回原告
    之請求」、「消費借貸，因金錢或其他代替物之交付，而生
    效力，民法第四百七十五條定有明文。足見金錢借貸契約為
    要物契約，應由貸與人就交付金錢之事實，負舉證之責」，
    有最高法院72年度台上字第4225號民事裁判、最高法院80年
    度台上字第2517號民事裁判可資參照。本件原告主張其與孟
    聲琴間有系爭95萬元借款之消費借貸法律云云，為被告所否
    認，依前揭說明，本件首應由原告就已交付系爭95萬元借款
    予孟聲琴之利己事實負舉證責任，合先敘明。
  ㈢再按「私文書之真正，如他造當事人有爭執者，則舉證人應
    負證其真正之責」、「私文書應由舉證人證其真正，民事訴
    訟法第三百五十七條前段定有明文。本件被上訴人對上訴人
    提出之各項單據，經查均係私文書，且上訴人在原審復爭執
    其真正，原審未命被上訴人舉證，逕行採為判決基礎，自有
    未合」、「當事人提出之私文書，必先證其真正，始有形式
    之證據力。如他造否認該提出之私文書繕本或影本，或爭執
    其內容之記載，在舉證人提出原本前，不認該繕本或影本有
    何形式之證據力」，有最高法院47年台上字第1784號民事裁
    判、最高法院70年度台上字第1018號民事裁判、最高法院93
    年度台上字第1210號民事裁判可資參照。經查，原告所提出
    系爭借據（見本院卷第13頁）業經被告否認其形式上真正（
    見本院卷第51頁），原告復無法提出證據證明系爭借據係屬
    真正，依前揭說明，系爭借據不得採為本件之證據。另查，
    本院曾於111年4月28日以北院忠民火111年度訴字第2158號
    函命原告「提出①匯款單等相關金流資料，以資證明原告確
    實有將借款95萬元交付予借款人孟聲琴收受，②以書狀一次
    補提出足資證明原告所為主張係屬有據之相關書面資料」，
    有本院111年4月28日以北院忠民火111年度訴字第2158號函
    附卷足憑（見本院卷第43至46頁），而原告於111年5月6日
    收受上揭補正函後（見本院卷第47頁），迄111年5月26日言
    詞辯論時仍未提出，有本院送達證書（見本院卷第47頁）及
    111年5月26日言詞辯論筆錄（見本院卷第57至60頁）附卷足
    憑，綜上，自難僅憑原告單方之主張，而認定兩造間有原告
    所主張系爭95萬元借款之消費借貸法律關係存在。
五、綜上所述，原告爰依系爭95萬元借款之消費借貸法律關係，
    請求被告給付95萬元整，及自起訴狀繕本送達翌日起至清償
    日止，按週年利率5％計算之利息，為無理由，應予駁回。又
    本件本件原告既受敗訴判決，其假執行之聲請即失所附麗，
    不應准許。
六、本件事證已臻明確，兩造其餘攻擊防禦方法及未經援用之證
    據，經核與判決之結果不生影響，爰不逐一論述，附此敘明
    。
七、據上論結，本件原告之訴為無理由，依民事訴訟法第385條
    第1項前段、第78條，判決如主文。
中　　華　　民　　國　　111 　年　　6 　　月　　30　　日
                  民事第四庭    法　官　李家慧
以上正本係照原本作成。
如對本判決上訴，須於判決送達後20日內向本院提出上訴狀。如
委任律師提起上訴者，應一併繳納上訴審裁判費。
中　　華　　民　　國　　111 　年　　6 　　月　　30 　 日
                                書記官　王怡茹